台灣苗栗地方法院刑事裁定　　　　　　　　　　　　九十二年度交聲字第一三一號
　　移
　　異　議　人　沅冠企業股份有限公司
　　代　表　人　甲○○
右列受處分人因違反道路交通管理處罰條例案件，對於交通部公路局新竹區監理所苗
栗監理站於中華民國九十二年八月四日、九十二年八月五日所為之處分（原處分案號
：竹監苗字第裁五四─Ｚ00000000號、五四—Ｚ00000000號、五四
—Ｚ000000000號），聲明異議，本院裁定如左：
    主  文
原處分撤銷。
沅冠企業股份有限公司不罰。
    理  由
一、本件異議意旨略以：異議人所有之車號ＱＵ—五九一號營業貨運曳引車，分別於
    民國九十二年一月五日二十時五十六分於國道一號南向處為內政部警政署國道公
    路警察局第四警察隊舉發「允許使用註銷之駕照行駛公路」、於九十二年一月十
    九日十五時十分於彰化縣線東路與環河街為彰化縣警察局交通隊舉發「汽車所有
    人僱用駕照註銷之人駕車」、又於九十二年二月二十日十時三十二分於國道十號
    西向十四‧六公里處為內政部警政署國道公路警察局第八警察隊田寮分隊舉發「
    無照駕駛」，至本公司被處以罰鍰合計共新臺幣二十四萬元整，並吊扣汽車牌照
    共九個月，然依違反道路交通管理處罰條例規定，查獲未領有駕駛執照駕車者，
    應當場禁止該汽車駕駛人繼續駕駛及扣留其車輛牌照，而原處分機關執法不當至
    本公司於發現上揭事實時已被開三張罰單在案，因而違規責任全歸本公司負擔實
    有不當，爰請重新裁決等語。
二、原處分機關以異議人所有之車號ＱＵ—五九一號營業貨運曳引車分別於九十二年
    一月五日二十時五十六分於國道一號南向處為內政部警政署國道公路警察局第四
    警察隊舉發「允許註銷之駕照行駛公路」、於九十二年一月十九日十分於彰化縣
    線東路與環河街為彰化縣警察局交通隊舉發「汽車所有人僱用駕照註銷之人駕車
    」、又於九十二年二月二十日十時三十二分於國道十號西向十四‧六公里處為內
    政部警政署國道公路警察局第八警察隊田寮分隊舉發「無照駕駛」，原處分機關
    並以異議人為汽車所有人，爰依違反道路交通管理處罰條例第二十一條之一第一
    項第一款、第五款及第二項之規定，一併裁處異議人罰鍰合計共新臺幣二十四萬
    元整，並吊扣汽車牌照共九個月。
三、按犯罪事實應依證據認定，無證據不得推定其犯罪事實；又不能證明被告犯罪者
    ，應諭知無罪之判決，刑事訴訟法第一百五十四條、第三百零一條第一項分別定
    有明文。法院受理交通事件，準用刑事訴訟法之規定，道路交通管理處罰條例第
    八十九條前段定有明文，且認定不利於被告之事實須依積極證據，苟積極證據不
    足為不利於被告事實之認定時，即應為有利於被告之認定（最高法院三十年台上
    字第八一六號判例參照），參以最高法院七十六年台上字第四九八六號判例「認
    定犯罪事實所憑之證據，雖不以直接證據為限，間接證據亦包括在內，然而無論
    直接證據或間接證據，其為訴訟上之證明，須於通常一般之人均不致有所懷疑，
    而得確信其為真實之程度者，始得據為有罪之認定，倘其證明尚未達到此一程度
    ，而有合理之懷疑存在而無從使事實審法院得有罪之確信時，即應由法院為諭知                                                九十二年度交聲字第一三一號
    被告無罪之判決」意旨，於法院審理行為人違反道路交通管理處罰條例案件時，
    當有其適用。易言之，法院於審理行為人違反道路交通管理處罰條例案件，當踐
    行完畢調查證據之程序後，為事實之認定時，如就原處分機關所認定之行為人違
    規之事實仍有合理之訴訟上懷疑，而無法百分之百確信行為人確有該當於道路交
    通管理處罰條例各該處罰條文之構成要件事實時，即應依訴訟上之待證事實「倘
    有懷疑，則從被告之利益作解釋」之證據法則，作對受處分人有利之認定。次按
    汽車駕駛人未領有或使用註銷之駕駛執照駕車，汽車所有人及駕駛人固各處新臺
    幣四萬元以上八萬元以下罰鍰，並當場禁止該汽車駕駛人繼續駕駛及扣留其車輛
    牌照；惟汽車所有人如已善盡查證駕駛人駕駛執照資格之注意，或縱加以相當之
    注意而仍不免發生違規者，汽車所有人不受本條之處罰，九十一年七月三日經總
    統公布之新修正道路交通管理處罰條例第二十一條之一第一項第一款、第五款、
    第三項分別定有明文。
四、經查：異議人於九十二年三月三日向原處分機關所為之申訴理由中指出：「執法
    人員在開立罰單時未立即舉發，而司機被開立罰單時，並未立即告知公司，且拖
    延至公司收到罰單時才承認，因公司在完全不知情的情況下繼續僱用此司機，才
    造成公司不必要之損失。」，此有違反道路交通管理事件陳述單一紙在卷可稽，
    從而本件雖有汽車駕駛人使用註銷或未領有駕駛執照而駕駛聯結車之違規情事，
    然觀本案情事，汽車所有人縱加以相當之注意而仍不免發生本件違規情事，原處
    分機關疏未依據道路交通管理處罰條例第二十一條之一第三項規定，而仍於九十
    二年八月四日、九十二年八月五日裁處汽車所有人即異議人罰鍰合計共新臺幣二
    十四萬元整，並吊扣汽車牌照共九個月，容有違誤。本件異議為有理由，應將原
    處分撤銷並諭知受處分人不罰，以資適法。
五、據上論斷，應依道路交通案件處理辦法第二十條前段，裁定如主文。
中　　　華　　　民　　　國　　九十三　　年　　　一　　　月　　 三十 　　日
                                      臺灣苗栗地方法院交通法庭
                                          法  官  林  誌  誠
右正本證明與原本無異。
如不服本裁定，應於裁定送達後五日內向本院提出抗告狀。
                                          書記官  楊  慧  萍
中　　　華　　　民　　　國　　九十三　　年　　　二　　　月　　　三　　　日
